臺灣高雄地方法院刑事判決　　　　　　　　　　　　九十三年度訴字第一四一五號
　　公　訴　人　臺灣高雄地方法院檢察署檢察官
　　被　　　告　乙○○
右列被告因違反毒品危害防制條例等案件，經檢察官提起公訴（九十三年度偵字第七
六四０號、九十三年度偵字第一六二六號、九十三年度偵字第一八八五號），於本院
準備程序進行中，被告就被訴事實為有罪之陳述，經告知簡式審判程序之旨，並聽取
當事人之意見後，本院認宜以獨任進行簡式審判程序，判決如左：
    主  文
乙○○行使變造特許證，足以生損害於公眾及他人，累犯，處有期徒刑月；又對於
公務員依法執行職務時，施強暴，累犯，處有期徒刑月；又連續施用第一級毒品，
累犯，處有期徒刑壹拾月，扣案殘餘海洛因膠袋貳個沒收銷毀之，扣案食鹽水壹瓶沒
收之；又連續施用第二級毒品，累犯，處有期徒刑伍月，扣案殘餘安非他命玻璃球吸
食器壹個沒收銷毀之。應執行有期徒刑壹年柒月，扣案殘餘海洛因膠袋貳個、扣案殘
餘安非他命玻璃球吸食器壹個均沒收銷毀之，扣案食鹽水壹瓶沒收之。
    事  實
一、乙○○前於民國八十九年間因侵占案件，經台灣台南地方法院以八十九年度易字
    第二四０三號判處有期徒刑六月，又因妨害兵役條例案件，經判處有期徒刑七月
    ，二罪應執行有期徒刑十一月，甫於九十年十二月二十日徒刑執行完畢。詎不知
    悔改，於九十三年四月十日十時許，在高雄縣大寮鄉○○村○○○路一二六號，
    徒手竊取翁寶成所有而停放於該處之車號Ｅ５─３１４１號自用小客車，得手後
    供己做用（竊盜部分已另併案審理）。詎乙○○為避免遭警查獲及取締，竟於同
    年月十二日中午某時許，利用其所有之黑色不透明膠帶，將前開竊得之自小客車
    車牌二面，其車牌號碼「３」改貼成「８」，而將之變造為車牌號碼「Ｅ５－８
    １４１」號，再開車予以行使，足以生損害於公路監理機關對車輛車牌管理之正
    確性及原車號Ｅ５─３１４１號之車主翁寶成。嗣於同日十五時四十五分許，乙
    ○○駕駛前開自小客車停放在同縣鳳山市○○路一九六巷十七弄前，經巡邏員警
    發覺有異，上前盤查，乙○○拒不下車並倒車衝撞巡邏車，執行員警朱家宏於是
    對空鳴槍示警。乙○○乃加速駕駛前開自小客車向北平路逃逸，朱家宏及另一員
    警蔣顯寧則駕駛巡邏車上前追捕，乙○○於北平路與北平路二○四巷口撞到停在
    該處之車號ＹＴ－７４４１自小貨車停止後，朱、蔣二位員警隨即趕到，並以巡
    邏車攔阻乙○○去向，乙○○更試圖再向前衝撞巡邏車，朱、蔣二位員警迅速下
    車，始將乙○○逮獲。
二、乙○○前於八十九年間因施毒品案，先經台灣台南地方法院以八十九年度毒聲字
    第二六一０號裁定送觀察、勒戒，認有繼續施用傾向，再以九十年度毒聲字第一
    五四號裁定令入戒治處所施以強制戒治，甫於九十一年一月二十八日保護管束期
    滿，為臺灣臺南地方法院檢察署檢察官於同年月二十九日以九十一年度戒毒偵字
    第四十五號為不起訴處分確定在案。詎仍不知悔改，明知海洛因、安非他命業經
    公告列為毒品危害防制條例第二條第二項之第一級毒品、第二級毒品，不得非法
    持有、施用，五年內復基於施用第一級毒品海洛因及第二級毒品安非他命之概括
    犯意，自九十三年一月三十日回溯二十四小時內之某時起，至同年四月十一日二
    十二時許，在高雄縣大寮鄉○○村○○路一二六號九樓住處，以將海洛因粉末摻
    入水中，再以針筒注射之方式，及將安非他命晶體置於吸食器內，下用火燒烤再
    吸食其霧化氣體之方式，連續施用第一級毒品海洛因及第二級毒品安非他命多次
    ，先為警於同年一月三十日因另竊盜案至高雄地方法院檢察署偵訊時採集尿液送
    驗後查獲，嗣又於同年四月十二日十五時四十分許，因前揭妨害公務事件採集尿
    液送驗後查獲，並扣得玻璃球吸食器一個、殘餘海洛因膠袋二個、食鹽水一瓶等
    物。
三、案經高雄市政府警察局鼓山分局、高雄縣政府警察局鳳山分局報請台灣高雄地方
    法院檢察署檢察官偵查起訴。
    理  由
一、本件被告所犯為死刑、無期徒刑、最輕本刑為三年以上有期徒刑以外之罪，其於
    準備程序進行中，就被訴事實為有罪之陳述，經告知簡式審判程序之旨，並聽取
    當事人之意見後，本院認宜以獨任進行簡式審判程序，而裁定進行簡式審判程序
    審理，合先敘明。
二、右揭事實，業據被告乙○○於本院審理中坦承不諱，核與證人即員警朱家宏、蔣
    顯寧證述情節相符（見九十三年度偵字第七六四０號卷第二十頁），復有職務報
    告書一紙（見鳳警刑移字第七五六號卷第一頁）及照片十二幀（見前揭警卷第十
    七頁至二十二頁）在卷可稽，另其二次為警查獲時所採取之尿液，經分別送請長
    榮大學毒物研究中心、高雄縣政府衛生局檢驗結果，均呈甲基安非他命及嗎啡陽
    性反應，有該中心九十三年二月十三日檢驗報告及該局九十三年四月二十日九三
    煙檢字第六六五號煙毒尿液檢驗成績書、姓名代碼對照表各一紙存卷可參。參諸
    醫學臨床實驗及根據英國藥學會出版之文獻Isolation and Indentifi- cation
    of Drugs乙書第二百九十三頁載：海洛因經注射入人體後，在體內迅速水解成
    6-Monoacety I morphine，再緩緩繼續水解成嗎啡，然後再循嗎啡之代謝方式排
    出，同書第四百三十一頁至第四百三十二頁並載有：嗎啡經注射入人體後，約百
    分之五十以上於八小時內自尿中排出，至二十四小時排出約百分之九十，但四十
    八小時後仍有微量可檢出等語。此外，按通常健康成人一次注射嗎啡十五公絲，
    而以現行採用蟻醛酸試液及鉬鋑銨酸試液檢檢驗其尿液時，注射後八小時內所排
    尿液易於檢出；八小時至二十四小時，視其取尿時間及尿量多寡，可能檢出；至
    二十四小時以後所排之尿液，用上述方法已難檢出，亦據行政院衛生署藥物食品
    檢驗局七十三年十一月三十日（）藥檢壹字第○三○二二一號函釋明確。又甲
    基安非他命經口服投與後，約百分之七十於二十四小時內可自尿液中排出，而其
    尿液內含甲基安非他命成分之檢出，與投與甲基安非它命的量、個人體質、檢驗
    儀器之精密度有關，通常採尿化驗是否呈陽性反應，應以投與後二十四小時內所
    採者為宜，此亦有行政院衛生署藥物食品檢驗局（80）藥檢醫字第四五二九號函
    可查，是依上開說明，佐以被告前揭尿液檢驗報告，足徵被告前開變造特種文書
    、妨害公務及曾連續施用第一級毒品海洛因及第二級毒品安非他命之自白核與事
    實相符，是本件事證明確，被告犯行，洵堪認定。
三、查毒品危害防制條例業經總統於九十二年七月九日，以華總一義字第０九二００
    一二一九三０號令修正公布，並自九十三年一月九日施行。修正後之毒品危害防
    制條例修正簡化施用毒品者之刑事處遇程序，將原先區分為第一次犯、五年後再
    犯、五年內再犯、或三犯以上，而異其刑事處遇程序，修正為僅區分為初犯、五
    年後再犯及五年內再犯，且強制戒治期間修正為六個月以上，至無繼續強制戒治
    之必要為止，最長不得逾一年，並配合刪除停止強制戒治付保護管束及延長強制
    戒治等規定。然就同條例第十條有關施用第一、二級毒品之罪名及法定刑度，則
    並無任何變更，亦即並無刑法第二條第一項有關行為後法律有變更，應比較新舊
    法之問題。又被告依修正前之毒品危害防制條例規定，係屬經強制戒治期滿，由
    少年法院為不付審理之裁定後，五年內再犯施用第一級、第二級毒品罪，依修正
    後之毒品危害防制條例規定，則屬觀察勒戒執行完畢釋放後，五年內再犯施用第
    一級、第二級毒品罪，無論依修正前後之毒品危害防制條例相關規定，均應由檢
    察官依法追訴及法院依法審判。況本案係於九十三年六月十四日繫屬於本院，此
    有臺灣高雄地方法院檢察署九十三年六月十一日雄檢楠河九三偵七六四０字第一
    八二一八號函在卷可查，非屬於九十二年六月六日毒品危害防制條例修正施行（
    九十三年一月九日）前繫屬法院之施用毒品案件，並無毒品危害防制條例第三十
    五條規定之情形存在，即應由法院依修正後規定處理之。又沒收為從刑之一種，
    且與主刑有其從屬關係。如行為後，法律有所變更，但主刑之法定最高度及最低
    度刑，與修正前之舊法完全相同，或僅沒收之從刑規定有所更易，主刑未修正時
    ，則沒收部分，固不生比較問題。依從新之原則，皆應適用修正後之法律；倘若
    主刑及從刑均已加以修正，經依刑法第二條第一項但書就主刑比較結果，應適用
    最有利之修正前舊法時，依從刑附屬於主刑之原則，自不得就新舊法予以割裂適
    用，應一律適用修正前之法律（最高法院八十八年第五次刑事庭會議決議參照）
    。而毒品危害防制條例第十條有關施用第一級毒品之罪名及法定刑度，則並無任
    何修正，已如前述，惟有關同條例第十八條之沒收規定有所更易，依上揭說明有
    關沒收部分，自不生比較問題，依從新之原則，皆應適用修正後之毒品危害防制
    條例第十八條之規定宣告沒收。
四、再按汽車牌照為公路監理機關所發給，固具有公文書之性質，惟依道路交通安全
    規則第八條規定，汽車號牌僅為行車之許可憑證，屬於刑法第二百十二條所列之
    特許證之一種（最高法院六十三年臺上字第一五五０號判例參照），查被告以其
    所有黑色不透明膠帶，黏貼於所竊得之前開自用小客車二面車牌Ｅ５─３１４１
    號，將號碼「３」改貼為「８」，而將之變造為車號「Ｅ５－８１４１」號，再
    開車予以行使，是核被告乙○○所為，係犯刑法第一百三十五條第一項對依法執
    行職務之公務員施強暴罪、同法第二百十六條、第二百十二條行使變造特種文書
    （汽車牌照）罪及毒品危害防制條例第十條第一項之施用第一級毒品罪及同條第
    二項之施用第二級毒品罪。被告變造特許證（汽車牌照）後，復開車予以行使，
    其變造特許證之低度行為，應為行使變造特許證之高度行為所吸收，不另論罪。
    其施用第一級、第二級毒品前後持有該毒品之低度行為，應分別被其施用之高度
    行為所吸收，亦均不另論罪。又被告前後多次施用第一級毒品海洛因及第二級毒
    品安非他命之行為，時間緊接，方法相同，觸犯構成要件相同之罪，顯係基於概
    括犯意為之，為連續犯，應依刑法第五十六條之規定，以一罪論，並加重其刑。
    被告所犯前揭數罪，犯意各別，罪名不同，應與分論併罰。至公訴人對於被告以
    黑色不透明膠帶，黏貼於所竊得之前開自用小客車二面車牌Ｅ５─３１４１號，
    將號碼「３」改貼為「８」，而將之變造為車號「Ｅ５－８１４１」號之行使變
    造特種文書罪部分，於起訴書雖漏載起訴法條，惟已於起訴事實欄載明該犯罪事
    實，且經檢察官蒞庭實施公訴時追加起訴法條，本院自應予以審理。然本案被告
    以黑色不透明膠帶變造車牌後，復將之懸掛於前開自小客車前後，並開車加以行
    使，已構成行使變造特許證，公訴人認被告前揭行為，僅成立變造特許證，尚有
 未洽。末查被告前於八十九年間因侵占案件，經台灣台南地方法院以八十九年度
    易字第二四０三號判處有期徒刑六月，又因妨害兵役條例案件，經判處有期徒刑
    七月，二罪應執行有期徒刑十一月，甫於九十年十二月二十日徒刑執行完畢等情
    ，有台灣高等法院被告全國前案紀錄表一紙在卷可稽，其於五年內再犯本件最重
    本刑為有期徒刑以上之罪，為累犯，應依刑法第四十七條之規定，加重其刑，並
    依法遞加之。爰審酌被告為避免竊取前開自小客車之行為為警查獲，竟予以變造
    車牌，又在其變造車牌之行徑為警察覺有異後，為阻止員警盤查，對執法人員施
    以強暴手段，法紀觀念淡薄，戕害公權力之行使，行為實屬不該，又其前有施用
    毒品之不良素行，歷經觀察、勒戒及強制戒治程序後，仍未能徹底戒絕毒品，且
    屢經查獲，隨即再犯，顯見意志不堅，且有失政府制定毒品危害防制條例之立法
    美意，本不宜寬貸，惟念其犯後終知能坦承犯行，且其施用毒品乃自戕一己之身
    體健康，尚未害及他人等一切情狀，各量處如主文所示之刑，並定其應執行之刑
    。至被告用以變造Ｅ５─３１４１號車牌上所黏貼之黑色膠帶二小截，雖係被告
    所有，供變造車牌所用之物，業據被告供述明確，惟並未扣案，為免日後執行困
    難，爰不予宣告沒收。而原Ｅ５─３１４１號車牌二面係翁寶成所有，非屬被告
    所有，亦不予宣告沒收，附此敘明。另扣案之殘餘海洛因膠袋二個、殘餘安非他
    命玻璃球吸食器一個，因與毒品無從析離，亦係違禁物，應依毒品危害防制條例
    第十八條第一項前段之規定，並予宣告沒收銷毀之，而扣案食鹽水一瓶，係被告
    所有，供施打毒品海洛因所用之物，業據被告供承在卷，爰依刑法第三十八條第
    一項第二款之規定，宣告沒收之。至扣案瑞士刀一支，為被告所有日常食用水果
    之用，因與本件犯罪並無關連，應不予宣告沒收，附此敘明。
據上論斷，應依刑事訴訟法第二百七十三條之一第一項、第二百九十九條第一項，毒
品危害防制條例第十條第一項、第二項、第十八條第一項前段，刑法第十一條、第五
十六條、第一百三十五條第一項、第二百十六條、第二百十二條、第四十七條、第三
十八條第一項第二款、第五十一條第五款、第九款，罰金罰鍰提高標準條例第一條前
段，判決如主文。
本案經檢察官甲○○到庭執行職務。
中      華      民      國      九十三      年    七    月    二十九    日
                                  臺灣高雄地方法院刑事庭
                                      法  官  胡  宜  如
右正本證明與原本無異。
如不服本判決，應於判決送達後十日內，向本院提出上訴狀。
                                      書記官  蘇  溪  林
中      華      民      國      九十三      年    七    月    二十九    日
附錄法條：
中華民國刑法第一百三十五條第一項
對於公務員依法執行職務時，施強暴脅迫者，處三年以下有期徒刑、拘役或三百元以
下罰金。
中華民國刑法第二百一十二條
偽造、變造護照、旅券、免許證、特許證及關於品行、能力服務或其他相類之證書、
介紹書，足以生損害於公眾或他人者，處一年以下有期徒刑、拘役或三百元以下罰金
。
中華民國刑法第二百一十六條
行使第二百十條至第二百十五條之文書者，依偽造、變造文書或登載不實事項或使登
載不實事項之規定處斷。
毒品危害防制條例第十條
施用第一級毒品者，處六月以上五年以下有期徒刑。
施用第二級毒品者，處三年以下有期徒刑。
